臺灣高等法院刑事判決　　　　　　　　96年度上訴字第1416號
上　訴　人
即　被　告　丙○○
扶助律師　　胡峰賓律師
上列上訴人因強盜案件，不服臺灣板橋地方法院95年度訴字第21
74號，中華民國95年12月19日第一審判決（起訴案號：臺灣板橋
地方法院檢察署95年度偵字第1360號），提起上訴，本院判決如
下：
    主  文
原判決撤銷。
丙○○意圖為自己不法之所有，結夥三人以上攜帶兇器以脅迫至
使不能抗拒，而取他人之物，累犯，處有期徒刑捌年。
    事  實
一、丙○○於民國88年間，因違反兒童及少年性交易防制條例案
    件，經臺灣板橋地方法院以88年度少連訴字第36號判處有期
    徒刑3年2月，併科罰金新臺幣（下同）10萬元後，提起上訴
    ，經本院以89年度少連上訴字第58號判決上訴駁回，復再上
    訴，經最高法院判決上訴駁回確定，徒刑起算日期為 89年9
    月18日，91年7月4日縮短刑期假釋出監，迄93年2月8日假釋
    期滿未經撤銷假釋，所餘刑期視為執行完畢；又於91年間，
    因違反洗錢防制法案件，經臺灣臺北地方法院以91年度訴字
    第586號判決判處有期徒刑6月，上訴後，經本院以92年度上
    訴字第2553號判決上訴駁回，93年5月23日執行完畢出監（
    據此，本案構成累犯），詎仍不知悔改，因缺錢花用，竟與
    丁○○（所為本件強盜犯行部分，業經原審判刑確定）、綽
    號「小胖」或「胖哥」之乙○○（由臺灣臺北地方法院檢察
    署檢察官另行偵辦）及某真實姓名年籍不詳之成年男子，結
    夥3 人以上，共同基於意圖為自己不法所有之強盜犯意聯絡
    ，接續為下列行為：
  (一)94年5月24日22 時許，由乙○○駕駛車牌號碼不詳之自用小
    客車，搭載丁○○坐於副駕駛座、丙○○及某真實姓名年籍
    不詳之成年男子坐於後座，共同至丁○○、乙○○之友人甲○○位於臺北縣三峽鎮○○路309巷15號7樓之1住處樓下，
    推由丁○○撥打電話予甲○○，假借商談事情，邀約甲○○
    下樓，坐於後座之丙○○或上開某真實姓名年籍不詳之成年
    男子中其中一人並先行下車，待甲○○坐進該車後座後，復
    行進入車內而將甲○○夾於該車後座中間位置，車輛隨即起
    駛，自三峽交流道開上國道三號高速公路北上行駛，乙○○
    並由駕駛座下取出內含手槍（未扣案，尚無證據證明係屬槍
    砲彈藥刀械管制條例列管之槍枝）之手提袋交與丁○○，囑
    丁○○取出手槍把玩展示，期間，乙○○、丁○○並一再高
    聲談論手槍火力強大，其等兄弟持有甚多槍枝，某人因未順
    從其等之意，遭教訓下場甚慘等，丁○○或乙○○並持槍向
    車外對空鳴槍2 發展示火力以威嚇甲○○，其後，車沿國道
    三號高速公路北上至木柵交流道時下交流道，再沿台北市○○○○路駛上中山高速公路，將甲○○載至五股交流道旁某
    不詳汽車旅館內1 樓房間內於下車進入汽車旅館房間之際，
    甲○○趁隙拾起上開乙○○等人所擊發而彈跳至其身體週遭
    之彈殼1 顆，旋由丙○○、丁○○、上開某真實姓名年籍不
    詳之成年男子等3 人守在房門外，以此非法方法，共同剝奪
    甲○○之行動自由，嗣並推由乙○○在房間內，持同上客觀
    上對人之生命、身體具有危險性之不詳槍枝，對甲○○脅迫
    稱：「3天內要給30 萬元，不然不會放過你，不給錢的話要
    給你好看」等語，至使甲○○不能抗拒，應允返家後將依約
    籌款，丙○○等4 人方駕車將甲○○載返上址住處，於車行
    返回甲○○住處途中，乙○○並藉詞要送女人珠寶，要求甲○○交付家中現有珠寶等財物，甲○○因見丙○○等人持有
    前開手槍，已達不能抗拒之程度，94年5月25日凌晨約3時，
    車行抵達上述甲○○住處樓下後，遂由乙○○陪同甲○○至
    住處，取出白K玉墜項鍊1條及4 顆碧璽等財物交付乙○○後
    ，丙○○、乙○○等人始行離去。
  (二)三日後，即同年5月27日20 時許，丙○○、丁○○與乙○○
    及上開不詳姓名之成年男子，接續同前犯意，由乙○○攜帶
    客觀上足以危害生命、身體安全具有危險性之不詳槍械（未
    扣案，尚無證據顯示確屬槍砲彈藥刀械管制條例列管之槍枝
    ），再次前往甲○○上開住處欲強索30萬元，渠等到達甲○○住處後，即推由丁○○守在甲○○房間外，丙○○、上開
    某真實姓名年籍不詳之成年男子等2 人在客廳看管甲○○之
    弟戊○○及友人己○○，乙○○則將甲○○帶入其住處房間
    內，持槍對甲○○脅迫並質問稱「交出30萬元，竟然還有朋
    友在家，你們要是報警，讓我少一根寒毛的話，我要讓你全
    家死光光」，因甲○○答以並未籌得款項，乙○○聞言怒稱
    「既然沒有錢，我就把你家中珠寶帶走，等你有錢再把珠寶
    贖回」等語，並喝令甲○○將家中珠寶取出，甲○○鑑於遭
    受乙○○持槍脅迫已達不能抗拒之境，僅得自行取出2 個珠
    寶盒及2 個玉獅後，任由乙○○將之裝放於甲○○所有之紅
    色背袋內取走，丁○○並於離去之際再稱：因老大（指乙○○）要買大枝槍械需款，囑甲○○務必籌款後，丙○○、乙○○、丁○○、上開某真實姓名年籍不詳之成年男子等4 人
    方行離去。然於約10分鐘後，乙○○又打電話向甲○○藉詞
    車輛需要油錢等語，而後推由丁○○返回上址，向不能抗拒
    之甲○○拿取現金5千元後離去。
  (三)94年5月28日20時許，乙○○以行動電話號碼0000000000 號
    聯繫甲○○行動電話號碼0000000000號，要其備妥30萬元上
    丁○○所駕車輛，隨同到板橋交款。嗣於同日20時30分許，
    推由丁○○駕駛車牌號碼JG-7771 贓車在甲○○上開住處附
    近之臺北縣三峽鎮○○路28巷口前等候甲○○時，因甲○○
    已報警處理，員警並至甲○○住處及附近埋伏，因而查獲丁○○，並再循線查獲丙○○、乙○○。
二、案經甲○○訴由臺北市政府警察局信義分局報告臺灣板橋地
    方法院檢察署檢察官偵查後起訴。
    理  由
壹、關於證據能力部分：
    按刑事訴訟法第159條第1項雖規定，被告以外之人於審判外
    之言詞或書面陳述，除法律有規定外，不得作為證據。復按
    同法第159條之5第1、2項規定，經當事人於審判程序同意作
    為證據，法院審酌該言詞陳述或書面陳述作成時之情況，認
    為適當者，亦得為證據。當事人、代理人或辯護人於法院調
    查證據時，知有第159條第1項不得為證據之情形，而未於言
    詞辯論終結前聲明異議者，視為有前項之同意（指同條第 1
    項之同意作為證據），此乃第159條第1項所容許，得作為證
    據之例外規定之一。經查：本案被告及其辯護人、檢察官於
    言詞辯論終結前，均未就所調查之證據主張有刑事訴訟法第
    159條第1項不得為證據之情形（見本院 96年4月27日準備程
    序筆錄、96年5月24 日審判筆錄），是本案經調查之證據均
    有證據能力，合先敘明。
貳、認定犯罪事實所憑之證據及理由：
一、訊據被告固坦認有於 94年5月24日、同年月27日與乙○○、
    丁○○同往甲○○上揭住處，然矢口否認有何加重強盜犯行
    ，辯稱：94年5月24 日是丁○○要向甲○○買毒品，只是彼
    此有毒品買賣糾紛伊與丁○○同行，並非前往強盜，且當日
    車行途中人不舒服，不知發生何事，途中並無人開槍。到了
    汽車旅館亦未下車，故不知汽車旅館房間內發生何事；94年
    5月27 日是因乙○○有事要找甲○○談，所以陪同前往，其
    僅在甲○○住處客廳等候，由甲○○、乙○○進入房間內談
    事情，對房間內發生何事亦不知情，後來事情談好了就離開
    ，並無加重強盜犯行等語，惟查：
  (一)被告丙○○如何於上揭時地，與乙○○、丁○○及某真實姓
    名年籍不詳之某成年男子共乘自小客車前往找尋甲○○，並
    由丁○○假借商談事情，邀約甲○○上車，被告及某真實姓
    名年籍不詳之成年男子並將甲○○夾置於自小客車後座中間
    位置，嗣於車行國道三號高速公路途中，由乙○○、丁○○
    取出手槍把玩展示，期間，乙○○、丁○○並一再高聲談論
    手槍火力強大，其等兄弟持有甚多槍枝，某人因未順從其等
    之意，遭教訓下場甚慘等語，丁○○或乙○○甚而持槍向車
    外對空鳴槍2 發展示火力以威嚇甲○○，其後，車沿國道三
    號高速公路北上至木柵交流道時下交流道，再沿台北市○○○○路駛上中山高速公路，再將甲○○載至五股交流道旁某
    不詳汽車旅館內1 樓房間內，經甲○○於下車進入汽車旅館
    房間之際，趁隙拾起上開乙○○等人所擊發而彈跳至其身體
    週遭之彈殼1 顆，旋由被告、丁○○、上開某真實姓名年籍
    不詳之成年男子等3 人守在房門外，乙○○則在房間內，持
    不詳槍枝，對甲○○脅迫稱：「3天內要給30 萬元，不然不
    會放過你，不給錢的話要給你好看」等語，甲○○因而應允
    返家後將依約籌款，丙○○等4 人方駕車將甲○○載返上址
    住處，於車行返回甲○○住處途中，乙○○復藉詞要送女人
    珠寶，要求甲○○交付家中現有珠寶等財物，於 94年5月25
    日凌晨約3 時，車行到達上址甲○○住處樓下後，由乙○○
    陪同至住處，取出白K玉墜項鍊1條及4 顆碧璽等財物交付乙○○後，被告等人始行離去；3日後，即同年5月27日20時許
    ，被告、丁○○與乙○○及上開不詳姓名之成年男子，再次
    前往甲○○上開住處欲強索30萬元，其等到達甲○○住處後
    ，即由丁○○守在甲○○房間外，丙○○、上開某真實姓名
    年籍不詳之成年男子等2 人在客廳看管甲○○之弟戊○○及
    友人己○○，乙○○則將甲○○帶入其住處房間內，持槍對
    甲○○脅迫並質問稱「交出30萬元，竟然還有朋友在家，你
    們要是報警，讓我少一根寒毛的話，我要讓你全家死光光」
    ，因甲○○答以並未籌得款項，乙○○聞言怒稱「既然沒有
    錢，我就把你家中珠寶帶走，等你有錢再把珠寶贖回」等語
    ，並喝令甲○○將家中珠寶取出，甲○○鑑於遭受乙○○持
    槍脅迫，僅得自行取出2個珠寶盒及2個玉獅後，任由乙○○
    將之裝放於甲○○所有之紅色背袋內取走，丁○○並於離去
    之際再稱：因老大（指乙○○）要買大枝槍械需款，囑甲○○務必籌款後，被告、乙○○、丁○○、上開某真實姓名年
    籍不詳之成年男子等4人方行離去。然於約10 分鐘後，乙○○又打電話向甲○○藉詞車輛需要油錢等語，而後推由丁○○返回上址，向不能抗拒之甲○○拿取現金5000元後離去；
    迄 94年5月28日20時許，乙○○以行動電話號碼0000000000
    號聯繫甲○○行動電話號碼0000000000號，要其備妥30萬元
    上丁○○所駕車輛，隨同到板橋交款。嗣於同日20時30分許
    ，丁○○駕駛車牌號碼JG-7771 贓車在甲○○上開住處附近
    之臺北縣三峽鎮○○路28巷口前等候甲○○時，因甲○○已
    報警處理，員警並至甲○○住處及附近埋伏，因而查獲丁○○，並再循線查獲丙○○、乙○○等情，迭經證人即被害人
    甲○○於警詢、偵查及原審審理中證述、結證綦詳在卷（見
    臺灣板橋地方法院檢察署94年度聲監字第630號卷第24 以下
    、94年度偵字第9217號卷第115頁以下、原審卷第89 頁以下
    ）。
  (二)復被告等四人與被害人甲○○於車行國道三號高速公路途中
    ，確曾由乙○○取出槍械展示，後綽號「小胖」之乙○○並
    由甲○○住處帶走白金項鍊等物乙節，經同案共犯丁○○於
    警詢、原審94年度訴字第1934號丁○○強盜案件審理中供認
    在卷（見臺灣板橋地方法院檢察署 94年度聲監字第630號卷
    第57頁以下、臺灣板橋地方法院前開案號卷94年11月15日審
    判筆錄第28頁），而甲○○於當日所拾得之已擊發彈殼1 發
    ，經送內政部警政署刑事警察局鑑定結果，認係已擊發之口
    徑9mm制式彈殼乙節，亦有該局94年6月25日刑鑑字第000000
    0000號槍彈鑑定書在卷可稽（見94年度偵字第9217號卷第13
    4至136頁）。又被告於臺灣板橋地方法院94年度訴字第1934
    號被告丁○○強盜案件中亦以證人身分結證稱：於車行高速
    公路途中有聽到車上有鞭炮聲音等語（見臺灣板橋地方法院
    上開案號卷94年12月29日審判筆錄第25頁），俱徵證人甲○○上開證稱遭被告等人先於上開時地以對空鳴槍脅迫等方式
    致使不能抗拒，以及在伊住處時，乙○○將伊帶入房間內，
    持槍對伊脅迫交出30萬元等強盜財物等情，洵屬有據，足資
    憑信。雖未查扣任何槍枝，且縱有上開口徑9mm 制式彈殼扣
    案，亦無法據此推斷槍枝具有殺傷力。惟依據上情，被告等
    確有持不明槍枝脅迫被害人，被害人在槍枝之脅迫下自已臻
    於不能抗拒之程度，至於所持槍枝既未扣案，無從鑑定是否
    屬槍砲彈藥刀械管制條例列管具有殺傷殺傷力之槍械，依罪
    疑為輕原則，爰從為有利於被告之認定。
  (三)另被告等人為向甲○○強索金錢，於 94年5月27日，再行前
    往甲○○上址住處，由甲○○與乙○○進入甲○○房間，丁○○站立甲○○房間門口把守，被告及某真實姓名年籍不詳
    之成年男子於客廳監視甲○○之弟戊○○、甲○○友人己○○動向，嗣甲○○房內傳來吵鬧聲，被告、丁○○及某真實
    姓名年籍不詳之成年男子即迅將手放置所攜背包內，雖戊○○、己○○不知在甲○○房外之被告3 人所攜背包內為何物
    ，然其後，被告等1行人離去時，乙○○手上即多提了1個包
    包，其後，甲○○告知方才遭乙○○於房內持槍展示，並稱
    據乙○○所述被告等人亦均於所攜背包內持有槍械，甲○○
    因受此脅迫不得已下始自行取出2個珠寶盒及2個玉獅後，任
    由乙○○裝置於背袋內帶走等情，除經證人甲○○指證明確
    之外，並經證人戊○○、己○○於警詢、偵查及原審審理中
    證述、結證在卷（見臺灣板橋地方法院檢察署94年度聲監字
    第630號卷第36至52頁、94年度偵字第9217 號卷第117至120
    頁、臺灣板橋地方法院 94年度訴字第1934號卷第89至97頁）
    ，證人戊○○、己○○所證甲○○告以遭持槍脅迫強盜財物
    之被告等人強盜取財手法及其等親見乙○○等人離去時，確
    多帶走1 袋物品等情節，互核相符，即同案共犯丁○○於偵
    查、臺灣板橋地方法院94年度訴字第1934號審理中亦坦認乙○○有自甲○○家中拿了1個包包出來等語（見 94年度偵字
    第9217號卷第141頁、臺灣板橋地方法院 94年度訴字第1934
    號卷第20頁），此外，並有甲○○於警詢中所提出乙○○等
    1行人於94年5月27日21時12分許離開甲○○住處時，於電梯
    內監視錄影翻拍相片附卷可參（見臺灣板橋地方法院檢察署
    94 年度聲監字第630號卷第23頁），足見甲○○確遭被告等
    人以持槍脅迫之方式強取財物無疑。
  (四)又查丁○○於 94年5月28日為警查獲時，亦坦認當時係去幫
    老大小胖（指乙○○）向阿強（指甲○○）拿錢等語（見臺
    灣板橋地方法院檢察署 94年度聲監字第630號卷第57頁），
    益徵被告等人確有上開強盜取財犯行甚明。
參、對於被告辯解之判斷：
一、被告雖辯稱：94年5月24 日是丁○○要向甲○○買毒品，故
    與丁○○同行，壬○○與甲○○彼此間有買賣毒品之糾紛，
    伊並非前往強盜，且當日車行途中人不舒服，不知發生何事
    ，到了汽車旅館亦未下車，故不知汽車旅館房間內發生何事
    等語；辯護人則辯護稱：被告僅在汽車旅館房間外，不知房
    內發生何事，與出言恐嚇之乙○○無犯意聯絡等語。然查被
    告於空間狹窄之自小客車內，對乙○○、丁○○持槍展示並
    高聲談論要人屈從己意，否則下場甚慘，及嗣乙○○等人對
    空鳴槍所生巨大槍響，實無從諉為不知，其辯稱人不舒服不
    知發生何事等語，顯悖常情，不足採信；又被告、乙○○、
    某真實姓名年籍不詳之成年男子、甲○○等人均身型壯碩，
    有上揭乙○○等一行人於94年5月27日21時12 分許離開甲○○住處時，於電梯內之監視錄影翻拍相片附卷可參，被告丙○○體型更是身高近180 公分之壯碩身材，有被告搭配身高
    量表所拍攝之照片在卷可按（見94年度他字第3507號卷第53
    頁），參以被告與該某真實姓名年籍不詳成年男子一上車即
    將被害人甲○○夾置於所坐自小客車後座中間，車行途中，
    乙○○等人並對空鳴槍威嚇甲○○，嗣車行至汽車旅館迄甲○○允諾籌款而將甲○○載返住處，被告均一路相隨，甚而
    在甲○○於汽車旅館房間內遭乙○○持槍脅迫時，被告尚於
    門口等候把守？俱見被告與乙○○、丁○○、某真實姓名年
    籍不詳成年男子間，確有強盜取財之犯意聯絡、行為分擔灼
    然甚明，辯護人辯稱被告與乙○○並無犯意聯絡等語，容無
    足取。
二、被告另辯稱：94年5月24 日是丁○○要向甲○○買毒品，故
    與丁○○同行，彼此間有買賣毒品之糾紛等語。而證人即共
    犯被告乙○○於本院審理時以證人身分固亦供稱：伊沒有跟
    丙○○說要去做什麼事情；甲○○跟我們坐在車內，沒有人
    押他，本案只是因為跟甲○○有毒品買賣的糾紛，丙○○沒
    有參與，五月二十四日那天在車上也沒有人開槍等語（見本
    院96年5月24日審判筆錄），惟查：
（一）本件被害人甲○○係因擁有一批價值數十萬元之珠寶，為
      被告與乙○○知悉後，貪圖此筆財物。故被告為警所查獲
      後，認為甲○○所擁有之珠寶來路不明，乃於警、偵訊中
      辯稱：係甲○○欠乙○○錢，5月28 日是要向甲○○收錢
      云云（見偵查卷第12頁、第87頁）；嗣因檢察官未採信被
      告所辯而起訴，被告至原審接押訊問時即改稱：乙○○說
      甲○○有一些珠寶要銷掉，伊才約甲○○出來談珠寶的事
      ，後來載甲○○回家，伊沒有上去，是乙○○上去拿一小
      包海洛因下來施用；5月27 日再度至甲○○住處聊天，乙○○與甲○○在房間談話，走的時候有帶走一個包包； 5
      月28日伊是要去向甲○○拿毒品等語（見原審94年9月8日
      準備程序筆錄），辯稱渠等與甲○○間僅有毒品交易關係
      ，另表示甲○○所有之珠寶為來路不明之物。惟查被告並
      不否認甲○○確實有一批珠寶，以及乙○○有於94年5月2
      7日從甲○○處拿走袋子1只之事實。參以被告於原審審判
      期日復改稱：5月24 日是因為毒品之事，乙○○要找甲○○談話、5月27日僅是到甲○○住處聊天、5月28日是前去
      向甲○○拿取毒品等語（見原審95年3月7日審判筆錄），
      顯見被告前後所辯相互矛盾。參以證人庚○○於警詢時亦
      陳稱：伊與丁○○在車上時，有聽到他在電話中說要向一
      位叫阿強之人拿錢等語（見偵查卷第36頁），益徵被告所
      辯5月28日係向甲○○拿取毒品云云，並不足採。
（二）被告於 94年5月28日前往甲○○住處收取金錢時，在臺北
      縣三峽鎮○○路28巷口前為警當場查獲，此為被告所不爭
      ，證人即警員辛○○於原審亦證稱：本件查獲是透過線報
      ，得知乙○○、丁○○等4人持槍強盜甲○○，5月28日檢
      舉人又打電話說他們在27日又去甲○○家中拿走了一些珠
      寶，並說28日會來拿錢，我們就在5月28 日下午到甲○○
      家中，並派人在甲○○家外面埋伏；後來同事回報說要來
      拿錢的人開一部紅色的自小客車，我們在外面埋伏看到一
      部紅色的喜美自小客車開過來，車上的人下來並且東張西
      望，我們就過去盤查，發現該車是贓車，我們就當場逮捕
      丁○○及庚○○，而這部紅色喜美自小客車後面隔約30公
      尺處停有一輛黑色的三菱2000CC的轎車，跟甲○○所述被
      押上車的車型相同，在現場埋伏時，那輛黑色的三菱轎車
      也在現場有繞好幾圈，等我們要過去盤查時，他就開走等
      語（見原審94年12月29日審判筆錄）。再衡以告訴人甲○○若真如被告所辯欲於 94年5月28日與被告等進行毒品交
      易犯法之事，豈會事先報案，並在員警面前與被告通聯？
      足見被告於 94年5月28日前往甲○○住處，本意即係要拿
      取約定之300,000 元，而非如被告所辯係購買毒品欲前去
      拿取。查證人乙○○亦係共犯之一，其證言顯係相互袒護
      之詞，難以採信。
三、被告復辯稱：94年5月27 日是因乙○○有事要找甲○○談，
    所以陪同前往，其僅在甲○○住處客廳等候，由甲○○、乙○○進入房間內談事情，對房間內發生何事伊不知情，後來
    事情談好了就離開，並無加重強盜犯行等語，辯護人則辯護
    稱：被告對乙○○於甲○○房內所作之事，並不知悉，與乙○○間，應無犯意聯絡等語。然查被告等人為向甲○○強索
    財物，於 94年5月27日，再行前往甲○○上址住處，由乙○○與甲○○進入甲○○房內，乙○○並對甲○○展示槍械脅
    迫交付財物，丁○○則站立甲○○房間門口把守，被告及某
    真實姓名年籍不詳之成年男子於客廳監視甲○○之弟戊○○
    、甲○○友人己○○動向，嗣甲○○房內傳來吵鬧聲，被告
    、丁○○及某真實姓名年籍不詳之成年男子即迅將手放置所
    攜背包內，其後，被告等1 行人自甲○○家中取走一袋物品
    後離去等情，已如上述，俱見當時係推由乙○○進入甲○○
    房內持槍脅迫交付財物，其餘人則在房外控制現場其餘之人
    以防走動報警及警戒，迨乙○○強取被害人財物得手後才離
    去，顯係各有分工，渠等相互間具有犯意聯絡、行為分擔無
    疑，被告及辯護人辯稱被告不在房內，對乙○○所為，應無
    犯意聯絡云云，殊不可採。
四、被害人甲○○遭被告等人強取財物之際，因被告等人係持有
    槍械在身，被害人當時已達於不能抗拒之程度因而交付財物
    予被告等人，此據被害人甲○○於原審審理中證述明確，衡
    情被害人既遭人持槍並開槍示警威嚇，確已達於不能抗拒之
    程度，自不能以被害人遭強取財物之際，尚能哀求留下部分
    財物，即謂被害人並非達於不能抗拒之程度，辯護人辯稱甲○○遭強取財物之際，既仍能要求乙○○留下些許紀念性質
    之珠寶，顯見甲○○尚未達不能抗拒云云，尚難憑採。
五、至於被害人甲○○雖無法具體提出遭強盜之珠寶來源證明，
    證明該袋遭強取珠寶物品之確實內容為何，惟由同案共犯丁○○於臺灣板橋地方法院94年度訴字第1934號準備程序中坦
    認甲○○處有1 批珠寶要銷贓等語，核與被害人甲○○所述
    其擁有1 批珠寶為乙○○所強取等情相符，足認被告等人確
    至甲○○住處拿取珠寶1 批。而縱此珠寶為來路不明之物，
    然既置於甲○○管領狀態之下，被告等以脅迫之方式至使不
    能抗拒而取為己有，仍該當於強盜犯行，併此敘明。
六、綜上所述，本件事證明確，被告犯行洵堪認定，應予依法論
    科。又證人林甲○○、乙○○均已在審理中具結並經交互詰
    問，被告及辯護人對本件被告以外之人於審判外之言詞陳述
    ，亦未於言詞辯論終結前聲明異議者，均視為有之同意於審
    判程序作為證據，亦有如上述；且本件事證已明，被告請求
    再傳訊甲○○、乙○○、丁○○三人一起當面對質乙節，核
    無必要，併此敘明。
肆、論罪的理由：
一、按刑法第321條第1項第3 款之攜帶兇器竊盜罪，係以行為人
    攜帶兇器竊盜為其加重條件，此所謂兇器，其種類並無限制
    ，凡客觀上足對人之生命、身體、安全構成威脅，具有危險
    性之兇器均屬之，且祇須行竊時攜帶此種具有危險性之兇器
    為已足，並不以攜帶之初有行兇之意圖為必要（最高法院79
    年臺上字第5253號判例意旨足資參照），查被告等結夥三人
    以上於94年5月24日、27 日雖曾持槍枝脅迫被害人，惟該槍
    枝並未扣案，無法經由機械鑑定確認其性能、殺傷力是否屬
    於槍砲彈藥刀械管制條例所列管之槍械。惟上開槍枝既可擊
    出子彈，客觀上足以脅及人之生命、身體安全，自屬足供兇
    器使用之物。是核被告所為，因具有刑法第321條第3款、第
    4 款之結夥三人以上攜帶兇器之情形，應論以同法第330 條
    第1 項之加重強盜罪，而不另論違反槍砲彈藥刀械管制條例
    之罪。
二、又按強盜罪以強暴、脅迫等方法，致使不能抗拒為構成要件
    之一，當然含有妨害被害人自由之性質，故犯強盜罪而有妨
    害被害人之自由時，是否另論以妨害自由罪名，應就行為人
    之全部犯罪行為實施過程加以觀察。倘妨害自由行為時，強
    盜行為尚未著手實施，可依其情形認為妨害自由、強盜犯罪
    間具有方法結果之牽連關係；若強盜犯行業已著手實施，始
    可認為強暴、脅迫等非法方法剝奪被害人行動自由行為包括
    在強盜行為之內，而不另行成立刑法第302條第1項之剝奪他
    人行動自由罪（最高法院91年度臺上字第803 號判決要旨參
    照）。本件被告等人在臺北縣三峽鎮○○路309巷15號7樓之
    1 住處樓下，強押被害人甲○○上車，自三峽交流道開上國
    道三號高速公路後，再沿國道三號高速公路北上至木柵交流
    道時下交流道，再沿台北市○○○○路駛上中山高速公路，
    其後再將甲○○載至五股交流道旁某不詳汽車旅館內1 樓房
    間內，始推由共犯乙○○持槍對甲○○脅迫3天內要給30 萬
    元，不然不會放過你，不給錢的話要給你好看等情，在此之
    前被告等尚未對被害人提及要給30萬元之事，上情業經證人
    即告訴人甲○○供述明確（見原審94年度訴字第1934號卷第
    20頁、原審95年度訴字第2174號卷第91頁）。依被告等犯罪
    行為實施經過之全部情形加以觀察，被告等強押被害人上車
    時尚難認為強盜行為之著手開始，故被告所為除犯加重強盜
    罪之外，尚牽連犯刑法第三百零二條第一項之妨害自由罪。
    所犯二罪有方法結果之牽連關係，依修正前刑法之規定，應
    從依一重之加重強盜罪處斷。起訴書雖未引用刑法第三百零
    二條第一項之條文，惟起訴書犯罪事實欄已經論及，應認為
    業經起訴。又被告等於押走被害人妨害自自由之過程中，共
    犯丁○○或乙○○併持槍向車外對空鳴槍2 發展示火力以威
    嚇甲○○以及著手實施強盜行為之後，在甲○○住處，對甲○○脅迫並質問稱你們要是報警，讓我少一根寒毛的話，我
    要讓你全家死光光等語，應分別包括於妨害自由或強盜犯行
    實施中脅迫行為之同一意念之中，為其部分行為，不另論以
    刑法第三百零五條之恐嚇危害安全罪。
三、被告等前於 94年5月24日脅迫被害人時，即脅以三日後欲向
    其拿取30萬元；94年5月25日凌晨約3時，回到甲○○住處樓
    下時，由乙○○陪同甲○○至住處，取出白K玉墜項鍊1條及
    4顆碧璽等財物交付乙○○，以及於同年月27 日（即三日後
    ）前往甲○○之住處取財30萬元未果，乃再度脅迫被害人並
    拿取珠寶1批及現金5000元，並嚇令被害人應盡速籌足30 萬
    元；同年月28日被告又前來拿取30萬元時，則為警查獲。足
    見被告等上開強盜犯行，係本於同一強盜之計畫之接續舉動
    ，自同年5月24日迄同年月28 日，均不間斷對被害人施以威
    嚇，迫令被害人籌款交付，應認屬接續犯，而非獨立可分之
    多次犯行，故應論以一加重強盜罪為足。
四、刑法條文雖經修正，但若僅屬單純之文字修飾，或將實務見
    解或法理明文化，而不涉及刑罰之輕重、構成要件之變更，
    或其他有利、不利於行為人之情形者，即無庸依刑法第2 條
    第1 項之規定比較新舊法，而應依一般法律適用原則，適用
    「裁判時法」處斷（最高法院 95年11月7日第21次刑事庭會
    議決議意旨參照）。經查：
（一）修正後之刑法刪除第五十五條關於牽連犯部分之規定。本
      件被告所犯妨害自由、加重強盜罪具有牽連犯之關係，依
      修正前即行為時之規定，應從一重之罪處斷；依修正後之
      刑法既已刪除牽連犯之規定，則所犯上述各罪應依數罪併
      罰之規定分論併罰，比較新舊法之規定，修正後之規定並
      非較有利於被告。
（二）刑法第三百零二條第一項之妨害自由罪，法定刑為五年以
      下有期徒刑、拘役或科三百元以下罰金，其中罰金刑部分
      ，依修正後刑法施行法增訂第一條之一規定：「中華民國
      九十四年一月七日刑法修正施行後，刑法分則編所定罰金
      之貨幣單位為新臺幣。九十四年一月七日刑法修正時，刑
      法分則編未修正之條文定有罰金者，自九十四年一月七日
      刑法修正施行後，就其所定數額提高為三十倍。但七十二
      年六月二十六日至九十四年一月七日新增或修正之條文，
      就其所定數額提高為三倍」；另刑法第三十三條第五款修
      正為：「主刑之種類如下：五、罰金：新臺幣一千元以上
      ，以百元計算之。」，而刑法第三百三十九條第一項非自
      七十二年六月二十六日至九十四年一月七日新增或修正之
      條文，於九十五年七月一日即九十四年一月七日刑法修正
      施行後，固應依刑法施行法第一之一條規定，改以新臺幣
      計算罰金數額，且提高罰金數額至三十倍，所得科處之罰
      金刑最高為新臺幣三萬元、最低為新臺幣一千元。然依被
      告行為時之刑罰法律，即罰金罰鍰提高標準條例第一條前
      段規定之提高倍數十倍及刑法第三十三條第五款規定之罰
      金最低額一元計算，該罪之罰金刑最高為銀元一萬元，最
      低額為銀元一元，經依現行法規所定貨幣單位折算新臺幣
      條例予以折算後，最高額雖與新法同為新臺幣三萬元，然
      最低額僅為新臺幣三元。是以，比較上述修正前、後之刑
      罰法律，以被告行為時之舊法對其較為有利，應適用修正
      前刑法第三百零二條第一項之規定。
（三）本件被告丙○○與乙○○、丁○○及不詳姓名之另一成年
      男子間，就上開犯行有犯意聯絡及行為分擔，又關於刑法
      第28條共同正犯之規定，修正後刑法第28條關於成立共同
      正犯之標準，將原來共同正犯之共同「實施」犯罪，改為
      共同「實行」犯罪，僅屬文字用語之修正，應依一般法律
      適用原則，直接適用裁判時法即修正後刑法第28條之規定
      。
（四）修正前刑法第47條規定：「受有期徒刑之執行完畢，或受
      無期徒刑或有期徒刑一部之執行而赦免後，五年以內再犯
      有期徒刑以上之罪者，為累犯，加重本刑至二分之一」。
      而修正後刑法第47條第1 項規定：「受徒刑之執行完畢，
      或一部之執行而赦免後，五年以內故意再犯有期徒刑以上
      之罪者，為累犯，加重本刑至二分之一」。本案被告有如
      事實欄所述之前科及刑之執行情形，有本院被告前案紀錄
      表1 紙附卷可稽，其於有期徒刑執行完畢，五年以內故意
      再犯本件有期徒刑以上之罪，不論依新舊法規定，均應論
      以累犯，對被告並無有利或不利之情形，自不生新舊法比
      較之問題，應直接適用裁判時法即修正後刑法第47 條第1
      項之規定論以累犯，並加重其刑。
伍、撤銷改判之理由及科刑部分：
一、原審就被告強盜之犯行認罪證明確，對被告為有罪科刑之判
    決，固非無見。惟查被告等人在臺北縣三峽鎮○○路 309
    巷15號7樓之1住處樓下，強押被害人甲○○上車，自三峽交
    流道開上國道三號高速公路後，再沿國道三號高速公路北上
    至木柵交流道時下交流道，再沿台北市○○○○路駛上中山
    高速公路，其後再將甲○○載至五股交流道旁某不詳汽車旅
    館內1樓房間內，始推由共犯乙○○持槍對甲○○脅迫3天內
    要給30萬元，不然不會放過你，不給錢的話要給你好看等情
    ，在到達五股交流道旁某不詳汽車旅館內1 樓房間之前被告
    等尚未對被害人提及要給30萬元之事，業經認定如上。依被
    告等犯罪行為實施經過之全部情形加以觀察，被告等強押被
    害人上車時尚難認為強盜行為之著手開始，故被告所為除犯
    加重強盜罪之外，尚牽連犯妨害自由罪。原判決認被告將被
    害人帶至五股某處旅館脅迫以三日後應交付30萬元，而於行
    車途中取槍擊發威嚇時，應可認為著手實行脅迫行為以使被
    害人屈從渠等之意志，故雖然被告等將被害人押往五股旅館
    之行為亦妨害被害人之自由，惟此部分行為應認係被告等強
    盜犯罪之著手行為，故不另論以剝奪人之行動自由罪云云，
    容有未當。現行刑法第2條第1項明文規定：「行為後法律
    有變更者，適用行為時之法律。但行為後之法律有利於行為
    人者，適用最有利於行為人之法律」。惟此「法律變更」與
    法律修正之概念有別；所謂法律變更應係指因法律修正而「
    刑罰」有實質之更異而言（如修正後新舊法法定本刑輕重變
    更或犯罪構成要件寬嚴不同），始有依上開規定為準據法而
    比較適用新法或舊法之問題。如新舊法處罰之輕重仍然相同
    （例如僅形式上修正法律用語或條次移列），並無有利或不
    利之情形，即無適用上開規定為比較之餘地，自應依一般法
    律適用之原則，適用現行、有效之裁判時法。原判決理由乙
    之三(一)、關於共同正犯及累犯，刑法修正比較適用部分
    ，既稱「比較新舊法結果，並無有利或不利之情形」，卻又
    稱「應適用行為時之法律」云云，均適用修正前之規定，亦
    欠允當。被告提起上訴，指稱本案並未查獲槍枝，且伊只是
    基於朋友立場參加，至於他們談論何事，伊並不清楚，而乙○○進入甲○○房內要被害人交付財物，被告並未進入房內
    ，故被告並非共犯等語，其上訴固無理由，惟因原判決既有
    上揭可議之處，爰由本院撤銷改判。被告丙○○曾有違反兒
    童及少年性交易防制條例案件、違反洗錢防制法等前科紀錄
    ，其素行不良，竟仍不知悔改，因缺錢花用，即結夥三人以
    上並持槍脅迫被害人強取財物，其惡性不輕，處刑不宜寬縱
    。並審酌被告犯罪之目的、手段、對被害人所造成心理危害
    甚大，且迄尚未賠償被害人財物損失，犯後飾詞卸責，未見
    悔意，及其犯行之期間非短暨審酌其犯罪之動機、目的等一
    切情狀，量處如主文所示之刑，以示懲儆。
二、被告等犯強盜罪所使用之槍枝，並未扣案，無從認定是否屬
    違禁物；且本案為警查獲後，亦無從追查被告或共犯是否已
    藏匿甚至湮滅該槍枝，是此部分無從證明該槍枝是否存在，
    而沒收之處分既屬從刑之科予，於事證有所不明時，應為有
    利被告之推定，故就被告等犯強盜罪所用之槍枝部分，不另
    為沒收之宣告，附此敘明。
陸、據上論斷，應依刑事訴訟法第369條第1項前段、第364 條、
    第299條第1項前段，刑法施行法第1條之1，刑法第2條第1項
    、第28條、第47條第1項、第302條第1項（修正前）、第330
    條第1項、第55條（修正前），判決如主文。
本案經檢察官陳明光到庭執行職務。
中　　華　　民　　國　　96　　年　　6 　　月　　7 　　日
　　　　　　　　　刑事第七庭    審判長法　官  黃麗生
　　　　　　　　　　　　　　　　　　  法　官  許宗和
　　　　　　　　　　　　　　　　　　  法　官  許錦印
以上正本證明與原本無異。
如不服本判決，應於收受送達後十日內向本院提出上訴書狀，其
未敘述上訴之理由者並得於提起上訴後十日內向本院補提理由書
（均須按他造當事人之人數附繕本）。
                                      書記官  楊妙恩
中　　華　　民　　國　　96　　年　　6 　　月　　13　　日
附錄：本案論罪科刑法條全文
刑法第330條
犯強盜罪而有第三百二十一條第一項各款情形之一者，處七年以
上有期徒刑。
前項之未遂犯罰之。